臺灣高雄地方法院刑事判決　　　　　　100年度審訴字第395號
公　訴　人　臺灣高雄地方法院檢察署檢察官
被　　　告　吳幸彰
上列被告因偽造文書等案件，經檢察官提起公訴（99年度偵字第
33736 號），被告於準備程序進行中就被訴事實為有罪之陳述，
經本院告知簡式審判程序之旨，並聽取被告與公訴人之意見後，
裁定依簡式審判程序審理，判決如下：
    主  文
吳幸彰共同犯行使偽造私文書罪，處有期徒刑玖月，偽造如附表
編號一至三所示之印章、印文、署押，均沒收；又共同犯行使偽
造私文書罪，處有期徒刑玖月，偽造如附表編號四至七所示之印
章、印文、署押，均沒收；又共同犯行使偽造私文書罪，處有期
徒刑玖月，偽造如附表編號八至九所示之印章、印文、署押，均
沒收。應執行有期徒刑貳年，偽造如附表編號一至九所示之印章
、印文、署押，均沒收
    事  實
一、吳幸彰與真實姓名、年籍均不詳之成年男子，共同基於行使
    偽造私文書、偽造國民身分證（以下稱身分證）、偽造特種
    文書之犯意聯絡，由該不詳男子與吳幸彰約定，每冒用他人
    名義向金融機構申請1 本金融帳戶，可獲取新臺幣（下同）
    1,000 元之報酬後，該不詳男子即於民國98年5 月3 日某時
    許，陪同吳幸彰前往拍照，並將照片攜走後，於不詳時、地
    ，以不詳方式，將「吳幸彰」之照片套印於已填載好個人資
    料，證件上登記名義人分別為「李大正」、「吳信坤」、「
    林怡謀」之偽造身分證及健康保險卡（以下稱健保卡）上，
    並於98年5 月6 日上午，在臺中市北屯區某電影院前，將該
    偽造完成「李大正」、「吳信坤」、「林怡謀」名義之身分
    證、健保卡各1 張及偽刻之「李大正」、「吳信坤」、「林
    怡謀」印章各1 個交予吳幸彰收受後，由吳幸彰分別於以下
    時間為下列行為：
  (一)98年5 月6 日某時許，攜帶偽造之「李大正」身分證、健保
    卡及印章，至高雄市○○區○○路394 號臺灣銀行博愛分行
    ，假冒李大正本人，持以向不知情之臺灣銀行行員行使之，
    表示欲申辦綜合存款帳戶之開戶手續，並在開戶文件上偽造
    「李大正」署押及印文，書立內容不實之開戶申請文件，致
    該行員不知有偽，受理吳幸彰假冒「李大正」名義開戶所需
    之資料，並核發「李大正」名義之帳號：000000000000號帳
    戶存摺、提款卡及密碼予吳幸彰，足以生損害於李大正及臺
    灣銀行對於客戶管理之正確性。
  (二)98年5 月7 日13時59分許，以同一手法，攜帶偽造之「吳信
    坤」身分證、健保卡及印章，至高雄縣路竹鄉（已於99年12
    月25日改制為高雄市路竹區○○○路68號合作金庫商業銀行
    路竹分行，辦理活期儲蓄存款帳戶之開戶手續，該行員即核
    發「吳信坤」名義之帳號：0000000000000 號帳戶存摺、提
    款卡及密碼予吳幸彰，足以生損害於吳信坤及合作金庫銀行
    對於客戶管理之正確性。
  (三)98年5 月7 日某時許，以同一手法，攜帶上開偽造之「林怡
    謀」身分證、健保卡及印章，至高雄市○○區○○路166 號
    臺灣銀行楠梓分行，辦理綜合存款帳戶之開戶手續，該行員
    即核發「林怡謀」名義之帳號：000000000000號帳戶存摺、
    提款卡及密碼予吳幸彰，足以生損害於林怡謀及臺灣銀行對
    於客戶管理之正確性。其後，吳幸彰辦妥上開「李大正」、
    「吳信坤」、「林怡謀」之帳戶存摺、提款卡及密碼，旋與
    該不詳男子相約在臺中市北屯區某電影院前，連同偽造之身
    分證件及印章，一併交還予該不詳男子，該不詳男子並支付
    3,000 元予吳幸彰以為報酬。嗣傅文昌（另為不起訴處分確
    定）於98年5 月13日22時許，在臺中市第一廣場附近之全家
    便利商店前，向該不詳男子收購取得吳幸彰冒用「李大正」
    、「吳信坤」、「林怡謀」名義申請開戶之存摺、提款卡、
    密碼及偽刻「李大正」、「吳信坤」及「林怡謀」之印章，
    欲轉賣予詐欺集團成員，供詐欺集團成員得以遂行詐欺取財
    之犯行；惟於98年5 月14日凌晨0 時30分許，傅文昌駕駛車
    牌號碼0109-SB 號自用小客車發生交通事故，在臺中市○區
    ○○路與民族路口為警查獲，並扣得「李大正」、「吳信坤
    」、「林怡謀」之帳戶存摺、提款卡、密碼及偽刻之「李大
    正」、「吳信坤」、「林怡謀」印章等物，始循線查悉上情
    。
二、案經臺中市警察局第一分局報告臺灣臺中地方法院檢察署呈
    請臺灣高等法院檢察署檢察長核轉臺灣高雄地方法院檢察署
    檢察官偵查起訴。
    理  由
一、本件被告吳幸彰所犯係死刑、無期徒刑、最輕本刑為3 年以
    上有期徒刑以外之罪，其於準備程序進行中，就被訴事實為
    有罪之陳述，經受命法官告知簡式審判程序之旨，並聽取當
    事人之意見後，本院合議庭認無不得或不宜改依簡式審判程
    序進行之情形，爰依刑事訴訟法第273 條之1 第1 項規定，
    裁定本件由受命法官獨任進行簡式審判程序。又本件卷內之
    證據資料，依同法第273 條之2 規定，不受同法第159 條第
    1 項關於傳聞法則規定之限制，依法均有證據能力，合先敘
    明。
二、上揭事實，業據被告於本院審理中坦承不諱，核與證人林怡
    謀於警詢中證述之情節相符（警卷第18至19頁），並有臺中
    市警察局第一分局繼中派出所搜索扣押筆錄（警卷第23至25
    頁）；臺中市警察局第一分局繼中派出所扣押物品目錄表（
    警卷第26至27頁）；內政部警政署刑事警察局98年10月26日
    刑紋字第0980143188號鑑驗書（警卷第40至41頁）；扣案之
    提款卡、密碼及偽刻之「李大正」、「吳信坤」、「林怡謀
    」印章等物（警卷第49頁）；扣案之「李大正」帳戶存摺及
    身分證影本（警卷第50頁、第58頁）；扣案之「林怡謀」帳
    戶存摺及身分證影本（警卷第51頁、第59頁）；扣案之「吳
    信坤」帳戶存摺及身分證影本（警卷第54頁、第62頁）；臺
    灣銀行博愛分行開戶建檔資料、申請書、印鑑卡、身分證影
    本（警卷第115 至117 頁）；合作金庫銀行路竹分行開戶建
    檔登錄單、申請書、印鑑卡、身分證影本（警卷第118 至12
    2 頁）；臺灣銀行楠梓分行開戶建檔資料、申請書、印鑑卡
    、身分證影本（警卷第123 至127 頁）等證據在卷可稽，足
    認被告前開任意性之自白與事實相符，得作為被告有罪之證
    據。從而，本件事證明確，被告犯行堪以認定，應依法論科
    。
三、核被告所為，係犯戶籍法第75條第2 項、第1 項之行使偽造
    國民身分證罪（戶籍法第75條於97年5 月28日修正公佈，該
    條第1 項、第2 項規定「意圖供冒用身分使用，而偽造、變
    造國民身分證，足以生損害於公眾或他人者，處5 年以下有
    期徒刑、拘役或科或併科新臺幣50萬元以下罰金。行使前項
    偽造、變造之國民身分證亦同。」按戶籍法第75條係針對國
    民身分證之偽造變造犯行予以明文規定，相較於刑法第212
    條係針對所有一般特種文書之偽造、變造行為之處罰規定，
    戶籍法之規定應屬於特別規定，依特別法優於普通法及從重
    處斷之原則，應優先適用戶籍法之規定）；刑法第216 條、
    第212 條之行使偽造特種文書罪；及刑法第216 條、第210
    條之行使偽造私文書罪。被告偽造印章之行為，係其偽造印
    文之部分行為，而偽造印文、署押之行為，亦係其偽造私文
    書之階段行為；及偽造國民身分證、特種文書、私文書之低
    度行為，為其行使之高度行為所吸收，均不另論罪。被告就
    犯罪事實一(一)、(二)、(三)部分，均係以一行為，同時觸犯行使
    偽造國民身分證罪、行使偽造特種文書罪、行使偽造私文書
    罪3 罪，為想像競合犯，應從一重之行使偽造私文書罪論處
    。被告就上開犯行與前述真實姓名、年籍均不詳之成年男子
    間，有犯意聯絡及行為分擔，均應論以共同正犯。又被告上
    開3 次共同行使偽造私文書犯行間，犯意各別，行為互殊，
    應予分論併罰。爰審酌被告為貪圖不法之報酬，竟與姓名年
    籍不詳之人共同偽造國民身分證、健保卡，並持以向銀行申
    請存款帳戶，不僅侵害被冒用者之權利，更嚴重影響銀行管
    理客戶帳戶之正確性，且該等冒名申辦之帳戶若流於犯罪集
    團之手，勢必將衍生更多犯罪，對社會產生更大之危害，是
    其所為惡性不輕，實應非難；參以被告犯後坦承犯行、所得
    之不法報酬非鉅、上開冒名申辦之銀行帳戶尚未及供犯罪集
    團使用即遭警方查扣，及其智識程度為國中畢業，現無業及
    收入，犯罪動機為當時缺錢花用等一切情狀，分別量處如主
    文所示之刑，並依刑法第51條第5 款之規定，定其應執行之
    刑，以示懲儆。至如附表所示偽造之印章、印文、署押，均
    應依刑法第219 條之規定，不問屬於犯人與否，沒收之。
據上論斷，應依刑事訴訟法第273 條之1 第1 項、第284 條之1
、第299 條第1 項前段，戶籍法第75條第2 項、第1 項、刑法第
11條前段、第28條、第216 條、第210 條、第212 條、第219 條
、第55條、第51條第5 款，刑法施行法第1 條之1 ，判決如主文
。
本案經檢察官王清海到庭執行職務。
中    華    民    國   100    年    3     月    31    日
                  刑事第十庭    法  官  林裕凱
以上正本證明與原本無異。
如不服本判決應於收受判決後10日內向本院提出上訴書狀，並應
敘述具體理由。其未敘述上訴理由者，應於上訴期間屆滿後20日
內向本院補提理由書(均須按他造當事人之人數附繕本)「切勿逕
送上級法院」。
中    華    民    國   100    年    3     月    31    日
                                書記官  黃振祐
附錄所犯法條
戶籍法第75條第2 項、第1 項
刑法第11條前段、第216 條、第210 條、第212 條
附表
┌──┬─────────────────────────────────┐
│編號│應沒收之印章、印文、署押                                          │
├──┼─────────────────────────────────┤
│ 1  │偽造之「李大正」印章壹個                                          │
├──┼─────────────────────────────────┤
│ 2  │於臺灣銀行達人VISA晶片金融卡異動/ 領用申請書上偽造之「李大正」署押│
│    │參枚                                                              │
├──┼─────────────────────────────────┤
│ 3  │於台灣銀行綜合存款存戶印鑑卡上偽造之「李大正」印文貳枚、署押壹枚  │
├──┼─────────────────────────────────┤
│ 4  │偽造之「吳信坤」印章壹個                                          │
├──┼─────────────────────────────────┤
│ 5  │於合作金庫銀行活儲存款印鑑卡貳張上偽造之「吳信坤」印文共參枚、署押│
│    │共貳枚                                                            │
├──┼─────────────────────────────────┤
│ 6  │於合作金庫銀行新開戶建檔登錄單上偽造之「吳信坤」署押壹枚          │
├──┼─────────────────────────────────┤
│ 7  │於合作金庫商業銀行開戶綜合申請書上偽造之「吳信坤」印文共陸枚、署押│
│    │共貳枚                                                            │
├──┼─────────────────────────────────┤
│ 8  │偽造之「林怡謀」印章壹個                                          │
├──┼─────────────────────────────────┤
│ 9  │於台灣銀行綜合存款存戶印鑑卡上偽造之「林怡謀」印文貳枚、署押壹枚  │
└──┴─────────────────────────────────┘